【裁判字號】    97,上易,663
【裁判日期】    971031
【裁判案由】    傷害
【裁判全文】
臺灣高等法院臺南分院刑事判決         97年度上易字第663號
上  訴  人
即  被  告  乙○○
上列上訴人因傷害案件，不服臺灣臺南地方法院97年度易字第74
8號中華民國97年8月29日第一審判決（起訴案號：臺灣臺南地方
法院檢察署96年度偵字第14707號），提起上訴，本院判決如下
：
    主  文
上訴駁回。
    理  由
一、按刑事訴訟法第三百六十一條、第三百六十七條規定，不服
    地方法院之第一審判決而上訴者，應提出上訴書狀，並敘述
    「具體理由」，為上訴必備之程式；其所提出之書狀未敘述
    上訴理由，或僅曾以言詞陳述上訴理由者，均應於上訴期間
    屆滿後二十日內補提理由書於第一審法院。第一審法院經形
    式審查，認逾期未補提上訴理由者，應定期間先命補正；逾
    期未補正者，為上訴不合法律上之程式，應以裁定駁回。倘
    「已提出上訴理由」，但所提非屬具體理由者，則由第二審
    法院以上訴不合法律上之程式，判決駁回。而所謂「具體理
    由」，必依據卷內既有訴訟資料或提出新事證，指摘或表明
    第一審判決有何採證認事、用法或量刑等足以影響判決本旨
    之不當或違法，而構成應予撤銷之具體事由，始克當之（例
    如：依憑證據法則具體指出所採證據何以不具證據能力，或
    依憑卷證資料，明確指出所為證據證明力之判斷如何違背經
    驗、論理法則）；倘僅泛言原判決認定事實錯誤、違背法令
    、量刑失之過重或輕縱，而未依上揭意旨指出具體事由，或
    形式上雖已指出具體事由，然該事由縱使屬實，亦不足以認
    為原判決有何不當或違法者（例如：對不具有調查必要性之
    證據，法院未依聲請調查亦未說明理由，或援用證據不當，
    但除去該證據仍應為同一事實之認定），皆難謂係具體理由
    ，俾與第二審上訴制度旨在請求第二審法院撤銷、變更第一
    審不當或違法之判決，以實現個案救濟之立法目的相契合，
    並節制濫行上訴（最高法院九十七年度台上字第八九二號判
    決參照。）。
二、上訴意旨略以：
(一)、車牌號碼2HZ-278號重型機車係被告乙○○所有，當時乙○
    ○若有在場，理當騎乘自己所有2HZ-278號重型機車，而無
    無由共同被告郭威良騎乘該2HZ-278號重型機車之理，故共
    同被告郭威良稱當時被告乙○○不在場，其於事前向被告乙
    ○○借該機車然後在案發時地滋事云云，即非不可採信，原
    判決就上述不合常理之疑點，並未詳予釐清說明，實難令人
    信服，而有再深入調查之必要。
(二)、證人李依真雖證稱：「（檢察官問：第二個打甲○○的為何
    指認是乙○○？）我也看得清楚他的臉」、「因為他也是戴
    半罩式安全帽」等語，然證人李依真並未說出如何辨識被告
    乙○○之特徵，例如身高、體型、眼、鼻、嘴形狀等，則僅
    以第二個打甲○○的人係載半罩式安全帽乙點，認定該人即
    係被告乙○○，實屬粗率，其認定依據顯不堅實，而有誤認
    之危險，故實有再進一步再向證人李依真詳問其如何辨識第
    二個打甲○○之人係被告乙○○之必要。
(三)、共同被告郭威良稱其係打被告乙○○所有0000000000號手機
    向被告乙○○借機車，而依被告乙○○上開電話之雙向通聯
    紀錄，九十六年七月十三日僅有當天晚上二十時二十五分有
    一通簡訊，原判決因而認定共同被告郭威良不可能打000000
    0000號電話向被告乙○○借機車，然案發時間為九十六年七
    月十三日下午十時許，共同被告郭威良若傳簡訊至00000000
    00號手機，向被告乙○○借機車並非不可能，此與共同被告
    郭威良稱其打電話至0000000000號手機向被告乙○○借機車
    亦無不符，然原判決未說明其理由，例如該簡訊非共同被告
    郭威良傳來或該簡訊內容與借機車無關，即遽認共同被告郭
    威良所言向被告乙○○借機車乙節為不可採，實屬粗率，而
    難令人信服。
(四)、依上，原判決顯屬違誤，請撤銷原判決，諭知被告乙○○無
    罪，庶免冤抑云云。
三、上訴人即被告乙○○與郭威良於民國九十六年七月十三日二
    十二時許，分別騎乘車牌號碼2HZ-278號重型機車及不詳車
    號之機車併排擋在臺南縣永康市崑山中學附近之新興街口，
    適甲○○騎乘車牌號碼BY6-663號重型機車，搭載其女友李
    依真行經該處，甲○○遂按喇叭請郭威良與乙○○二人讓路
    ，詎郭威良與乙○○竟因而心生不滿，不顧甲○○已另由他
    路駛離，仍分別騎乘上開機車在後追逐，約一分鐘後於同日
    二十二時許，在臺南縣永康市○○○路十號前，甲○○發現
    郭威良與乙○○在後追趕，乃停下機車欲向郭威良與乙○○
    解釋為何按喇叭，惟郭威良與乙○○竟共同基於傷害之犯意
    ，不待甲○○開口即分別持機車大鎖朝甲○○頭部毆打，致
    甲○○受有頭部外傷併顱內出血、腦挫傷、左硬腦膜上出血
    及右手第四指骨閉鎖性骨折等傷害。
四、上訴人即被告固於原審及上訴審否認犯罪，陳稱其僅係將機
    車借給郭威良而已，原判決以被告犯罪事實業據被害人甲○
    ○到庭指證明確，核與證人李依真之指證相符，復有奇美醫
    院診斷證明書三紙、扣案被告乙○○所有機車大鎖一支、案
    發現場附近監視器翻拍照片一張及車牌號碼2HZ-278號重型
    機車照片二張可證，至被告乙○○辯稱其僅將上開機車借予
    同案被告郭威良使用，並未參與犯罪等云，雖有被告郭威良
    及證人陳天賜、張景銘二人等之證詞可佐，惟被告乙○○自
    始至終均供稱被告郭威良是用公共電話打給他借機車，與被
    告郭威良所稱其係向一名女子借手機打電話給被告乙○○之
    供稱均不相符，且查被告乙○○所有之0000000000號手機通
    聯紀錄於當天晚上僅於二十時二十五分時有一通簡訊，被告
    乙○○所辯顯非屬實；再證人陳天賜、張景銘雖證稱當天晚
    上二十時多與被告乙○○一同到黃金海岸遊玩，且當晚未見
    被告乙○○使用手機等云，然查被告乙○○所有之00000000
    00號手機及其弟梁健盛手機之通聯紀錄，可確知被告乙○○
    之上開門號手機確有隨身攜帶，顯見證人陳天賜、張景銘所
    言為虛，渠等所證難作為被告乙○○之不在場證明，是以被
    告郭威良、證人陳天賜、張景銘渠等所為證言均與通聯紀錄
    內容不符，且與被告乙○○供陳情節不吻合，故難作為被告
    乙○○有利之認定，而被告郭威良、乙○○共同傷害之事實
    又經證人甲○○、李依真指證歷歷，事證已臻明確，被告二
    人犯行洵堪認定。核被告乙○○傷害被害人甲○○之身體，
    所為係犯刑法第二百七十七條第一項之傷害罪，審酌被告乙
    ○○等二人僅因被害人行車按喇叭即萌生傷害犯意，並參酌
    其等之品行、犯罪之動機、目的、手段、被害人所受傷害程
    度及被告乙○○始終否認犯行等一切情狀，量處有期徒刑一
    年。原審法院已詳敘認定上訴人犯罪事實之理由、證據、被
    告郭威良之供陳及證人陳天賜、張景銘二人證詞有何不可採
    之情形，並說明量刑審酌之事由，已詳敘其認定犯罪事實之
    理由其所憑證據，從形式上審查，並無違背法令之情形。
五、上訴人提起上訴主張：
(一)、車牌號碼2HZ-278號重型機車係被告乙○○所有，當時乙○
    ○若有在場，理當騎乘自己所有2HZ-278號重型機車，而無
    由共同被告郭威良騎乘該2HZ-278號重型機車之理，故共同
    被告郭威良稱當時被告乙○○不在場，其於事前向被告乙○
    ○借該機車然後在案發時地滋事云云，即非不可採信，原判
    決就上述不合常理之疑點，並未詳予釐清說明，實難令人信
    服，而有再深入調查之必要等情。上訴人僅泛稱被告應騎乘
    自己所有之機車，其未騎乘自己之機車，以反證被告不在現
    場，並未依據卷內既有訴訟資料或提出新事證，指摘或表明
    第一審判決有何採證認事、用法或量刑等足以影響判決本旨
    之不當或違法之具體事由。
(二)、證人李依真雖證稱：「（檢察官問：第二個打甲○○的為何
    指認是乙○○？）我也看得清楚他的臉」、「因為他也是戴
    半罩式安全帽」等語，然證人李依真並未說出如何辨識被告
    乙○○之特徵，例如身高、體型、眼、鼻、嘴形狀等，則僅
    以第二個打甲○○的人係載半罩式安全帽乙點，認定該人即
    係被告乙○○，實屬粗率，其認定依據顯不堅實，而有誤認
    之危險，故實有再進一步再向證人李依真詳問其如何辨識第
    二個打甲○○之人係被告乙○○之必要等情。上訴人亦僅就
    證人李依真之證言任意指摘，而半罩式安全帽能認出騎機車
    之人，本與經驗法則無違，上訴人未依據卷內既有訴訟資料
    或提出新事證，指摘或表明第一審判決有何採證認事、用法
    或量刑等足以影響判決本旨之不當或違法之具體事由。
(三)、共同被告郭威良稱其係打被告乙○○所有0000000000號手機
    向被告乙○○借機車，而依被告乙○○上開電話之雙向通聯
    紀錄，九十六年七月十三日僅有當天晚上二十時二十五分有
    一通簡訊，原判決因而認定共同被告郭威良不可能打000000
    0000號電話向被告乙○○借機車，然案發時間為九十六年七
    月十三日下午十時許，共同被告郭威良若傳簡訊至00000000
    00號手機，向被告乙○○借機車並非不可能，此與共同被告
    郭威良稱其打電話至0000000000號手機向被告乙○○借機車
    亦無不符，然原判決未說明其理由，例如該簡訊非共同被告
    郭威良傳來或該簡訊內容與借機車無關，即遽認共同被告郭
    威良所言向被告乙○○借機車乙節為不可採，實屬粗率，而
    難令人信服。上訴人僅泛稱共同被告郭威良若傳簡訊至0000
    000000號手機，向被告乙○○借機車並非不可能，此與共同
    被告郭威良稱其打電話至0000000000號手機向被告乙○○借
    機車亦無不符。然此部分已經原審判決詳敘其認定理由及所
    憑証據，上訴人未依據卷內既有訴訟資料或提出新事證，指
    摘或表明第一審判決有何採證認事、用法或量刑等足以影響
    判決本旨之不當或違法之具體事由。
六、綜上所述，上訴人提起上訴，均未依據卷內既有訴訟資料或
    提出新事證，指摘或表明第一審判決有何採證認事、用法或
    量刑等足以影響判決本旨之不當或違法之具體事由（按上訴
    理由是否具體，係屬第二審審查之範圍，不在命補正之列，
    刑事訴訟法第三百六十一條修正立法理由參照）。按之上開
    規定，本件上訴顯屬違背法律上之程式，自應予駁以回，並
    不經言詞辯論為之。
七、依刑事訴訟法第三百六十七條前段、第三百七十二條，判決
    如主文。
中    華    民    國    97    年    10    月    31    日
                  刑事第三庭    審判長法  官    陳義仲
                                      法  官    蘇清水
                                      法  官    宋明中
以上正本證明與原本無異。
不得上訴。
                                      書記官    翁心欣
中    華    民    國    97    年    10    月    31    日


司法院資訊處製作；財團法人民間司法改革基金會備份。
